臺灣嘉義地方法院刑事判決　　　　　　　　100年度易字第1號
公　訴　人　臺灣嘉義地方法院檢察署檢察官
被　　　告　江信義
上列被告因違反毒品危害防制條例案件，經檢察官提起公訴（99
年度偵緝字第483號），本院判決如下：
    主  文
江信義持有第一級毒品，處有期徒刑壹年貳月，扣案之海洛因柒
包（驗餘合計純質淨重貳拾點參柒公克），均沒收銷燬之，上開
海洛因外包裝袋柒個，均沒收。
    犯 罪 事 實
一、江信義明知海洛因為毒品危害防制條例規定之第1級毒品，
    依法不得持有，竟於不詳之時間、地點，自真實姓名年籍不
    詳之成年女子「屏東姐」取得第1級毒品海洛因7包（純質淨
    重20.37公克）後，無故持有之。嗣於民國（下同）98年10
    月20日16時20分許，在嘉義市○○路○段嘉雄陸橋旁，為海
    岸巡防署海岸巡防總局中部地區巡防局嘉義機動查緝隊查緝
    員經江信義同意後，於江信義所駕駛之車牌號碼7530-SR號
    自用小客車上執行搜索，並扣得江信義所有之海洛因7包（
    純質淨重20.37公克）。
二、案經海岸巡防署海岸巡防總局中部地區巡防局報告臺灣嘉義
    地方法院檢察署檢察官偵查起訴。
    理  由
一、按被告以外之人於審判外之陳述，經當事人於審判程序同意
    作為證據，法院審酌該言詞陳述或書面陳述作成時之情況，
    認為適當者，亦得為證據。當事人、代理人或辯護人於法院
    調查證據時，知有第159條第1項不得為證據之情形，而未於
    言詞辯論終結前聲明異議，視為有前項之同意，刑事訴訟法
    第159條之5定有明文。查本件認定事實所援引具傳聞性質之
    言詞或書面證據，關於證據能力，經提示當事人對之表示無
    意見，亦未於本案言詞辯論終結前聲明異議，而本院審酌該
    等審判外陳述作成當時之過程、內容、功能等情況綜合判斷
    ，認具備合法可信之適當性保障而具證據能力，得採為認定
    事實之基礎，合先敘明。
二、訊據被告江信義固不否認扣案之海洛因係從所駕駛之車牌號
    碼7530-SR號自用小客車內所搜出，惟矢口否認為其所持有
    ，辯稱：裝海洛因之黑色包包，係從副駕駛座即蕭美惠所坐
    位置搜出，海洛因係證人蕭美惠所持有，並非伊所持有云云
    ，惟查：被告於99年10月28日檢察官訊問時，當庭承認所查
    獲之海洛因係綽號「屏東姊」伊所持有之女子拿給他，為伊
    所持有等語明確（見99年偵緝第483號卷第96頁），此核與
    證人蕭美惠於偵查中證述：在江信義所駕駛之車牌號碼
    7530-SR號自用小客車所查獲之海洛因係江信義所持有等語
    （見99年偵緝第483號卷第78頁、第95頁）及在本院結證述
    在江信義所駕駛之自用小客車所查獲之海洛因不是伊所有，
    在檢察官面前所述均為實話等語（見本院卷第68頁）相符，
    另證人即現場執行搜索之海巡署查緝員劉忠育，亦到庭結證
    述：裝海洛因之黑色包包係從駕駛座後方之腳踏墊上搜出，
    並非在副駕駛座搜出等語（見本院卷第65頁），足見被告上
    述所辯與事實不符，委無足採。此外，復有海岸巡防署海岸
    巡防總局中部地區巡防局搜索扣押筆錄1份、扣押物品目錄
    表及照片9張在卷為憑，而現場所查獲之海洛因7包，確含海
    洛因成分，純質淨重合計20.37公克一情，亦有法務部調查
    局98年11月17日調科壹字第09823030850號濫用藥物實驗室
    鑑定書1紙可資參照（偵字8052卷第56頁），本件事證明確
    ，被告犯行足堪認定。
三、按毒品危害防制條例第11條雖於98年5月5日立法院三讀通過
    ，而於同年月20日經總統公布，然該修正條文並未規定施行
    日期，而依中央法規標準法第12條規定：「法規應規定施行
    日期，或授權以命令規定施行日期。」，是以，任何經立法
    院三讀通過、總統公布之法規（法律、條例或通則），均應
    明文或授權以命令規定施行日期，俾為人民遵循及法律生效
    之依據，此觀之制定或修正之各種法規，其施行日期，或於
    法規明文規定、或於施行法明定、或另以行政命令發布施行
    日期，均有施行日期規定（分別依中央法規標準法第13、14
    條規定定其施行日期）自明，故如法規無施行日期或授權以
    命令規定施行日期者，縱經立法院三讀通過、總統公布，仍
    不發生效力而無法施行。復按關於法規公布後自何時發生效
    力，依中央法規標準法第13條、14條規定，其情形有二：
    （一）法規明定自公布或發布日施行者，自公布或發布之日
    起算至第三日發生效力（第13條規定一般法規生效日）；（
    二）法規特定有施行日期，或以命令特定施行日期者，自該
    特定日起發生效力（第14條規定特定法規生效日），法規修
    正之施行仍屬法規之施行，應同有上開二法條之適用，98
    年5月5日立法院三讀通過、同年月20日公布之毒品危害防制
    條例部分條文修正，並未於該條例第36條增訂「本條例民國
    九十八年五月五日修正之條文自公布日施行」之明文，自不
    得認應自公布日起算至第三日即98年5月22日發生效力。且
    上開法規第12條既規定「法規應規定施行日期，或授權以命
    令規定施行日期」，自不得以修正條文未規定施行日期，而
    類推適用第13條規定，認應自公布日起算至第三日發生效力
    。又經立法院三讀通過、總統公布之法規，制定時之法條明
    定「自公布日施行」，嗣後部分條文修正，如未明定修正條
    文之施行日期，即應適用原制定未經修正之法條規定「自公
    布施行日施行」，自修正法條公布之日起算至第三日發生效
    力，此為實務確定見解。同理，毒品危害防制條例部分條文
    修正，並未修正第36條明定施行日期，自應回歸原則，適用
    現行有效之該條例第36條規定施行日期，依自應適用該條例
    未修正之第36條「自公布後六個月施行」之規定定其施行日
    期，是上開修正法條應自修正公布後六個月即98年11月20日
    生效施行（法務部98年6月8日法檢字第0980802279號函亦同
    此見解）。本件被告江信義之犯罪行為時間為98年10月20日
    ，其行為時仍為舊法時期，其於行為後，毒品危害防制條例
    第11條已有變更，按「行為後法律有變更者，適用行為時之
    法律。但行為後之法律有利於行為人者，適用最有利於行為
    人之法律。」刑法第2條第1項定有明文。關於新舊法之比較
    及適用，說明如下：依修正施行前同條例第11條第1項、第4
    項規定為：「持有第一級毒品者，處三年以下有期徒刑、拘
    役或新臺幣五萬元以下罰金。」、「持有毒品達一定數量者
    ，加重其刑至二分之一，其標準由行政院定之。」，行政院
    並據以發布「轉讓持有毒品加重其刑之數量標準」（該標準
    為配合毒品危害防制條例之修正，而於98年11月20日修正施
    行，並更名為「轉讓毒品加重其刑之數量標準」），依原標
    準第2條第1項第1款、第2項之規定，持有第一級毒品達淨重
    （指除去包裝後之毒品重量）5公克以上者，加重其刑至二
    分之一。而修正施行後同條例第11條第1項、第3項規定為：
    「持有第一級毒品者，處三年以下有期徒刑、拘役或新臺幣
    五萬元以下罰金。」、「持有第一級毒品純質淨重十公克以
    上者，處一年以上七年以下有期徒刑，得併科新臺幣一百萬
    元以下罰金。」。本件被告持有之第一級毒品海洛因純質淨
    重為20.37公克，若是用行為時法，因合於同條例修正前加
    重二分之一之要件，最高法定刑為4年6月，然若適用裁判時
    法，則最高法定刑為7年，綜合比較新舊法結果，應以修正
    前之毒品危害防制條例第11條第1項、第4項規定較有利於被
    告，自應適用被告行為時即修正前之毒品危害防制條例第11
    條第1項、第4項規定。
四、查海洛因為毒品危害防制條例第2條第2項第1款所定之第一
    級毒品，核被告所為，係犯毒品危害防制條例第11條第1項
    之持有第一級毒品罪，又被告所持有第一級毒品海洛因之數
    量為純質淨重20.37公克，超過上開行政院「轉讓持有毒品
    加重其刑之數量標準」所定淨重（指除去包裝後之毒品重量
    ）5公克之標準，應依毒品危害防制條例第11條第4項規定，
    加重其刑至二分之一。爰審酌被告素行非佳，高職畢業之智
    識程度，之前開髮廊從事髮型設計師、未婚、家裡有母親、
    1個哥哥、1個妹妹之生活狀況，犯後矢口否認犯行，犯後態
    度不佳，所持有之第一級毒品純質淨重高達20.37公克對社
    會潛在危害不小，暨犯罪之動機、目的、手段與檢察官之求
    刑等一切情狀，量處如主文所示之刑。
五、末查，扣案之海洛因毒品7包，驗餘純質淨重合計20.37公克
    應依毒品危害防制條例第18條第1項前段規定，予以沒收銷
    燬之；至上開海洛因之包裝袋，係用於包裹海洛因，防止其
    裸露、潮濕，便於持有，為被告犯罪所用之物，且為其所有
    ，業據被告供明在卷，應依刑法第38條第1項第2款規定宣告
    沒收之。至於扣案之電子磅秤1台及門號0000000000號之行
    動電話（含SIM卡1張）1支，經查與本件犯罪並無關連，爰
    不宣告沒收，併此敘明。
據上論斷，應依刑事訴訟法第273條之1第1項、第299條第1項前
段，毒品危害防制條例第11條第1項（修正前）、第4項（修正前
）、第18條第1項前段，刑法第11條、第38條第1項第2款，判決
如主文。
本案經檢察官曹合一到庭執行職務。
中    華    民    國   100    年    3     月    21    日
                  刑事第二庭    法  官  黃明展
以上正本證明與原本無異。
如不服本判決應於收受判決後10日內向本院提出上訴書狀，並應
敘述具體理由；其未敘述上訴理由者，應於上訴期間屆滿後20日
內向本院補提理由書（均須按他造當事人之人數附繕本）「切勿
逕送上級法院」。
中    華    民    國  100    年    3    月    21    日
                            書記官  張宇安
毒品危害防制條例第11條（修正前）
持有第一級毒品者，處三年以下有期徒刑、拘役或新臺幣五萬元
以下罰金。
持有第二級毒品者，處二年以下有期徒刑、拘役或新臺幣三萬元
以下罰金。
持有專供製造或施用第一、二級毒品之器具者，處一年以下有期
徒刑、拘役或新臺幣一萬元以下罰金。
持有毒品達一定數量者，加重其刑至二分之一，其標準由行政院
定之。